【裁判字號】    97,再易,1
【裁判日期】    970204
【裁判案由】    再審之訴
【裁判全文】
臺灣板橋地方法院民事判決               97年度再易字第1號
再審原告  甲○○
          乙○○
再審被告  丙○○
上列當事人間請求返還定金事件，再審原告對於中華民國96年12
月12日本院96年度簡上字第156 號確定判決提起再審之訴，本院
判決如下：
    主          文
再審之訴駁回。
再審訴訟費用由再審原告連帶負擔。
    事 實 及 理 由
一、程序方面：按「再審之訴，應於三十日之不變期間內提起。
    」、「前項期間，自判決確定時起算，判決於送達前確定者
    ，自送達時起算；其再審之理由發生或知悉在後者，均自知
    悉時起算。但自判決確定後已逾五年者，不得提起。」，民
    事訴訟法第500條第1項、第2項分別定有明文。經查，本件
    再審原告係於民國96年12月20日收受本院96年度簡上字第15
    6號確定判決之送達，此有送達證書附於原卷內可稽，其於9
    7年1月18日具狀提起再審之訴，乃在前揭法定期間內提起，
    應屬合法，合先敘明。
二、再審原告提起再審之訴意旨略以：
    聲明：臺灣板橋地方法院96年度簡上字第156號確定判決廢
    棄；前開廢棄部分，再審被告於第二審之聲明駁回。
    其陳述除與原判決記載相同者，茲引用之外，補稱：
(一)雙方顯無95年5月20日就系爭不動產成立買賣契約：系爭不
    動產之買賣，雙方各自分別委任馥群房屋仲介股份有限公司
    （下稱馥群仲介）進行買賣契約之磋商、斡旋，經由馥群仲
    介分別與兩造買賣議價後，僅有就系爭不動產之買賣價金為
    新臺幣（下同）12,980,000元達成共識，而於95年5月20日
    由馥群仲介之業務代表張世宏親往再審原告家中約定先行簽
    立「成交確認通知書」後，由馥群仲介交付到期日為95年5
    月25日金額300,000元整之支票作為斡旋金，俾使兩造得於
    隔日11時30分前往馥群仲介完成系爭不動產買賣契約簽立手
    續，有馥群仲介寄發予再審原告之臺北古亭郵局第982號存
    證信函可證，前開「成交確認通知書」簽立之時，再審被告
    亦無在現場立即簽署，兩造在此之前未曾謀面，亦從未透過
    任何人就買賣價金給付方式、過戶、稅賦等重要細節為協議
    ，依照實務見解，原確定判決僅憑仲介與再審原告間之「成
    交確認通知書」即論斷兩造間業已成立契約，顯有適用法規
    錯誤之違法。
(二)退萬步言，認為上開「成交確認通知書」已確實在兩造間已
    簽立無訛，然其內容僅有就系爭不動產坐落之位置、買賣價
    金之總額以及頭期款之數額為約定，並無就買賣契約之必要
    之點如付款方法、除頭期款外剩餘1038萬元給付方式、稅賦
    、點交、費用及違約等重要事項為明確約定，依照實務見解
    ，買賣契約顯然並未成立，換言之，因不動產之買賣涉及付
    款方法、所有權移轉登記、標的物交付等事項，與動產買賣
    之特性不同，難謂不動產買賣契約之必要之點僅以價金與標
    的物之合意即為已足，自難謂上開「成交確認通知書」所載
    內容遽認兩造就系爭不動產之買賣已達買賣契約之意思表示
    相互一致之程度，而認有買賣契約之成立，且該「成交確認
    通知書」除預先就標的物及價金或其他事項之範圍先為擬定
    ，作為將來訂立本約之張本外，明確約定兩造應於何時何地
    再行正式簽立買賣契約，此份「成交確認通知書」之性質應
    係預約，而非本約。
(三)衡諸上開「成交確認通知書」內容，其性質僅為促使雙方於
    預定之時日共同前往馥群仲介就系爭不動產契約其必要之點
    另外進行詳細確認後方達成買賣契約之合意，進而完成系爭
    不動產買賣契約之簽署，是以該「成交確認通知書」之法律
    關係僅為預約性質，該「成交確認通知書」之相對人即再審
    被告自不得據以預約之成立而要求再審原告應履行從未與再
    審被告合意成立之本約權利義務，原確定判決認定該僅有預
    約性質之「成交確認通知書」已發生買賣契約本約成立之法
    律效力，而判決加倍返還定金，有適用法規錯誤之情形。
(四)證據：除援用第一審所提證據外，補提95年5 月20日成交確
    認通知書、臺北古亭郵局第982號存證信函等影本為證據。
三、得心證之理由：
(一)本件再審原告主張其於95年5月20日經馥群房屋仲介股份有
    限公司（以下稱馥群仲介公司）之經紀人張世宏送交成交確
    認通知書及面額為30萬元之支票1紙，惟該成交確認通知書
    僅為預約性質而非買賣契約本約等節，按「當事人就標的物
    及其價金互相同意時，買賣契約即為成立。」、「訂約當事
    人之一方，由他方受有定金時，推定其契約成立。」，民法
    第345條第2項、第248條分別定有明文，經查，依照前述兩
    造於原法院審理時俱不爭執其真正之成交確認通知書記載：
    「房屋門牌：北投區○○○路166巷3號1FB1、1號B1，坐落
    標示：北投區○○段○○段900地號，成交金額：1298萬元
    整，用印（備證）：0萬元，付款方式：簽約130萬元整，尾
    款（貸款）交屋款：1038萬元整，完稅130萬元整，簽約時
    間95年5月21日11:30 ，簽約地點：台北市士林區○○○路
    ○段302號力霸房屋中山店」，並有買賣雙方及經紀人簽名
    ，則依照前揭成交確認通知書所載，其買賣之標的及買賣之
    金額與付款方式俱已載明，對於買賣契約之必要之點俱已約
    定明確一節，當堪認定，則依照前揭民法第345條第2項規定
    ，兩造間之買賣契約即應已成立之事實，應甚為明確；再查
    ，再審原告前於95年5 月16日委託馥群仲介公司代售前揭不
    動產時，已經與馥群仲介公司議定付款方式為：「簽約款10
    %，備證款10%，完稅款10%，交屋款70%」，應同時履行之條
    件則為「（簽約）應攜帶國民身分證以供核對，並交付土地
    及建築改良物所有權狀正本予地政士；（備證）攜帶印鑑章
    並交付印鑑證明、戶籍謄本及稅單；（完稅）於土地增值稅
    、契稅單核下後，依地政士通知日期由買賣雙方各自繳清契
    稅、土地增值稅及其他欠稅；（交屋）房屋鎖匙及水電、瓦
    斯、管理費收據等。」，且同意馥群仲介公司得為雙方之代
    理人，又約定「仲介成交後，甲方（即再審原告）應於七日
    內至乙方指定處所與買方簽訂不動產買賣契約書。但簽約之
    期日或處所另有約定者，從其約定。甲方無正當理由推諉拖
    延，經催告後仍不履行者視為違約，除應支付委託銷售總額
    百分之四予受託人作為補償外，並應加倍返還定金予買方或
    對買方負損害賠償責任。」，此有再審原告所簽署之委託銷
    售契約書影本附於原卷內可參，然判斷契約關係是否成立並
    不能就各別書面判斷，而應綜合契約當事人間各項約定及簽
    訂之書據整體判斷，而本件兩造間之買賣契約關係，除買賣
    價金於訴外人馥群仲介公司居間仲介成交前尚未確定外，其
    餘關於買賣契約之內容已經由再審原告與由其授與代理權之
    馥群仲介公司事先議定，惟待訴外人馥群仲介公司為再審原
    告覓得買受人並居間仲介議定買賣價金成交後，即可成立買
    賣契約，故再審原告主張其與再審被告間除買賣價金及買賣
    標的外，其餘契約內應約定之事項俱尚未約定，前揭成交確
    認通知書僅屬預約等節，自無可採；從而，兩造間就系爭不
    動產所成立之買賣契約之事實既屬確定，而出賣人即本件再
    審原告不願履行前揭買賣契約，則原確定判決認定係因可歸
    責於收受定金之本件再審原告之事由致不能履行，而判決命
    本件再審原告應加倍返還其所受之定金，而於扣除本件再審
    原告已經返還其前所收受之面額為30萬元之支票外，尚應給
    付本件再審被告30萬元並無本件再審原告所稱之判決違背法
    令之違誤情形存在，本件再審原告所提再審之訴並無理由。
(二)按「再審之訴顯無再審理由者，得不經言詞辯論，以判決駁
    回之。」，民事訴訟法第502條第2項定有明文。本件再審原
    告所提本件再審之訴為顯無理由，已如上述，爰依前揭法條
    規定，不經言詞辯論，判決駁回再審原告之再審之訴。
四、結論，本件再審之訴為顯無理由，依民事訴訟法第502條第2
    項、第85條第2項，判決如主文。
中    華    民    國    97    年    2     月    4     日
            民事第一庭  審判長法  官  李世貴
                              法  官  黃信樺
                              法  官  許瑞東
以上正本證明與原本無異
本判決不得上訴
中    華    民    國    97    年    2     月    4     日
                              書記官  賴玉芬


司法院資訊處製作；財團法人民間司法改革基金會備份。
